臺灣臺南地方法院交通事件裁定　　　　　94年度交聲字第79號
移
受 處分 人
即 異議 人　潘東宥
　　　　（原名甲○○）
上列受處分人潘東宥因違反道路交通管理處罰條例案件，對於交
通部公路總局嘉義區監理所臺南監理站民國九十四年一月十三日
所為之裁決處分（處分案號：嘉監南字第裁74-Y00000000號），
聲明異議，本院裁定如下：
    主  文
原處分撤銷。
潘東宥不罰。
    理  由
一、原處分意旨略以：受處分人即異議人潘東宥（原名甲○○）
    所有之原車牌號碼ＴＣ－四七四七號自用小客車，其牌照於
    民國八十六年三月二十六日辦理繳銷，並繳回牌照二張及行
    照一張，然於八十九年七月八日上午六時五十分許，該車竟
    經案外人姜秋煌行駛，於行經台南市○○路段時，有未領用
    牌照行駛於道路上之違規情形，為內政部警政署國道公路警
    察局北門分隊警員攔停並當場開單舉發。原處分機關即交通
    部公路總局嘉義區監理所臺南監理站經查證後，復以異議人
    前述違規事實明確，乃依照道路交通管理處罰條例第十二條
    第一項第一款及第二項之規定，裁處異議人罰鍰新臺幣七千
    二百元等語。
二、聲明異議意旨則略以：受處分人即異議人潘東宥所有之原車
    牌號碼ＴＣ—四七四七號自用小客車，業據異議人於八十六
    年三月二十六日辦理繳銷完畢，嗣將該車體交由友人王和男
    處理，惟前開時、地竟由案外人姜秋煌駕駛行駛於道路上，
    此情異議人全然不知，迄至九十四年一月十七日接到監理機
    關之裁決書甚感訝異。異議人並不認識駕駛人姜秋煌，且前
    開違規時間為八十九年七月八日距今已歷四年半之久，原處
    分機關即交通部公路總局嘉義區監理所台南監理站於九十四
    年一月十三日始為本件裁決，顯非合理。原處分機關未經查
    明，即貿然處罰異議人，實非適當，故異議人不服原處分，
    乃提起本件異議云云。
三、經查：
（一）本件受處分人即異議人潘東宥所有之原車牌號碼ＴＣ－四
      七四七號自用小客車，其牌照於八十六年三月二十六日辦
      理繳銷，並繳回牌照二張及行照一張，固有汽車車籍查詢
      列印表一紙附卷可參，而該自用小貨車於八十九年七月八
      日上午六時五十分許，竟經案外人姜秋煌駕駛，而在途經
      台南市○○路段時，有未領用牌照行駛於道路上，而為內
      政部警政署國道公路警察局北門分隊警員攔停並當場開單
      舉發等違規情形，亦有內政部警政署國道公路警察局公警
      局交字第Ｙ00000000號舉發違反道路交通管理事
      件通知單一紙在卷足憑。
（二）然而，異議人潘東宥於本院調查時陳稱：「該車已經於八
      十六年間繳銷報廢，車體並同時送給我朋友王和男，因為
      他經營砂石廠，為了灑水，我將該車送他作為水車之用，
      該車是藍色車體，至於違規駕駛人姜秋煌我不認識」等語
      （詳本院九十四年四月七日訊問筆錄），核與證人王和男
      於本院調查時到庭具結證稱：「（問：甲○○有無於八十
      六年間送你一台自小客車？）有」、「（問：他為何送你
      車？）因他是修理汽車的師傅，且因車子已老舊，他要換
      車，而該車還可以使用，剛好我的魚塭砂石較多，所以使
      用該車灑水」、「（問：該車何顏色？）藍色」、「（問
      ：是否仍使用該車？）沒有，我用到不能使用之後，剛好
      我有另部車也不能使用，所以就於九十一年、九十二年將
      兩車交給廢鐵回收商，他並拿新台幣一千元給我」等語（
      詳前述訊問筆錄）相符，據此並參酌證人王和男就本件原
      車牌號碼ＴＣ—四七四七號自用小貨車之受贈情形及由其
      轉售之過程等情節，不僅有相當詳細之描述，且經核與異
      議人所辯稱之內容亦均相符合，另衡諸證人到庭具結作證
      ，更係以刑事責任擔保其證言之真實性，故證人王和男之
      前開證述內容，實無不可採信之處。基此，原車牌號碼Ｔ
      Ｃ—四七四七號自用小貨車，於本件案外人姜秋煌違規駕
      駛時，異議人已非該車之實際所有人，應可認定。
（二）按未領用牌照行駛者，處汽車所有人新臺幣三千六百元以
      上一萬零八百元以下罰鍰，道路交通管理處罰條例第十二
      條第一項第一款定有明文，然此處所指之「汽車所有人」
      ，並非專指車籍資料上所登記之車主，而係指該業已辦理
      繳銷牌照之車輛於違規當時之真正所有權人而言；又車籍
      資料僅係監理機關對於車輛管理之行政登記事項，車籍資
      料上之車主名稱登記，雖可據以作為該車所有人之判斷依
      據，然該車籍資料所登記之車主，並非當然即為民法上之
      真正所有權人。況車輛經繳銷牌照後，該車原有之車籍資
      料即無從加以變動，原車輛所有人如欲將該繳銷牌照車輛
      之所有權移轉他人，或因其他法律關係而喪失所有權時，
      亦無從藉由車籍資料之變更，而另為業已辦理繳銷牌照車
      輛之新車主之登記，故車輛經完成繳銷牌照後，其所有權
      誰屬，已無從藉由車籍資料加以確認，實際上則應依照民
      法上動產所有權歸屬之相關規定加以判斷，而非永遠以繳
      銷牌照前之車主為該車所有權人之認定標準。基此說明可
      知，本件原車牌號碼ＴＣ—四七四七號自用小貨車，於案
      載違規時間當時，依民法之相關法律關係判斷，其真正之
      所有權人既非本件受處分人即異議人潘東宥，則異議人經
      核即難認為有原處分意旨所稱之「汽車未領用牌照行駛」
      之違規行為。
四、綜上所述，本件業已辦理繳銷登記之原車牌號碼ＴＣ—四七
    四七號自小貨車，於八十九年七月八日上午六時五十分許，
    經案外人姜秋煌違規駕駛，而在途經台南市○○路段時，為
    執行勤務之內政部警政署國道公路警察局北門分隊警員發現
    攔查之際，既已非受處分人即異議人潘東宥所有之事實，既
    可認定，則異議人於前述時、地，亦應無原處分意旨所稱之
    違規行為。因此，原處分機關即移送機關交通部公路總局嘉
    義區監理所臺南監理站，僅以該自用小貨車號牌繳銷前係登
    記於異議人名下，即貿然對於異議人予以裁罰，於法即有未
    合。而本件異議人之異議內容，經核亦確有理由，故應由本
    院裁定將原處分撤銷，並另為異議人不罰之諭知，以資適法
    。
五、據上論斷，應依道路交通案件處理辦法第二十條前段，裁定
    如主文。
中　　華　　民　　國　　94　　年　　5 　　月　　 31　 日
                       交通法庭     法　官　鄭燕璘
以上正本證明與原本無異。
如不服本裁定應於送達後5日內向本院提出抗告狀。
　　　　　　          　　　　　　　書記官　陳金堂
中　　華　　民　　國　　94　　年　　6 　　月　　3 　　日
